臺灣板橋地方法交通事件院裁定　　　　 96年度交聲字第821號
原處分機關　臺北市交通事件裁決所
異　議　人　甲○○
即受處分人
上列異議人即受處分人因違反道路交通管理處罰條例案件，對於
臺北市交通事件裁決所於民國96年4月27日所為之處分（原處分
案號：北市裁四字第裁22-ABY312855號）聲明異議，本院裁定如
下：
    主  文
原處分撤銷。
甲○○不罰。
    理  由
一、原處分機關略以：異議人即受處分人甲○○於91年8月8日22
    時45分許，騎乘車號AAM-086號普通重型機車，行經臺北市
    ○○○路（北往南）與昌吉街口處時，先有「駕車行經有燈
    光號誌管制之交岔路口闖紅燈」，嗣因「違反處罰條例之行
    為，拒絕停車接受稽查而逃逸」等違規事實，經臺北市政府
    警察局大同分局大橋派出所執勤員警查獲，以北市警交大字
    第ABY312855號舉發違反道路交通管理事件通知單逕行舉發
    ，嗣經原處分機關依道路交通管理處罰條例第53條第1項、
    第60條第1項及違反道路交通管理事件統一裁罰基準表規定
    ，裁處罰鍰新臺幣1,0500元。
二、聲明異議意旨略以：異議人平日皆以汽車代步，鮮少騎乘機
    車，又異議人居住於三重市，工作地點則於臺北市東區，往
    返皆利用市○○道及忠孝橋，再者異議人平日騎乘交通工具
    一向奉公守法，不要說闖紅燈，更不要說拒絕停車接受稽查
    ，因在異議人記憶中絕無如裁決書所載之情事，而聲明異議
    ，請求撤銷原處分等語。
三、按汽車駕駛人之行為有下列情形之一，當場不能或不宜攔截
    製單舉發者，得逕行舉發：一、闖紅燈或平交道，道路交通
    管理處罰條例第7條之2第1項定有明文。本件舉發方式係屬
    逕行舉發，而本件舉發之違規事實，則為「駕車行經有燈光
    號誌管制之交岔路口闖紅燈」、「違反處罰條例之行為，拒
    絕停車接受稽查而逃逸」，係符合前揭道路交通管理處罰條
    例第7條之2第1項第1款之要件，得以逕行舉發之方式為之。
    惟按同條第1項逕行舉發，應記明車輛牌照號碼、車型等可資
    辨明之資料，以汽車所有人為被通知人製單舉發，同條第4項
    亦定有明文。是縱認本件得以逕行舉發方式為之，仍應審究
    員警於逕行舉發時，是否依照前揭規定記明車輛牌照號碼、
    車型等可資辨明之資料，並加以查證，且應究明舉發當時情
    形是否存有誤判之可能，而有造成舉發錯誤之情形。
四、經查：本件原處分裁處之事實，係以該處分書、舉發違反道
    路交通管理事件通知單影本各1 紙為據，然依臺北市政府警
    察局文山第一分局96年6 月21日北市警文一分交字第096313
    75500 號函覆中則載明：由於違規時間距今已逾4 年之久，
    員警已不復記憶且無可考查，本案建請鈞院卓處等語。是除
    了舉發通知單上之車號、車種外，無法提供其他證據以佐證
    違規機車與記載機車之同一性是否相符。再者，舉發違規後
    ，拒絕停車接受稽查而逃逸之情形，常不及以拍照等方式留
    下科學證據，僅能以目視方式記下車牌號碼，惟目視方式常
    因當時之天候、視線狀況，或僅係驚鴻一瞥，而有看錯之可
    能，且縱使車牌號碼並未看錯，亦可能因記憶錯誤，或記載
    錯誤，致最後記載之車牌號碼與當時所目視情形不符，從而
    ，除記載車牌號碼外，亟需車型等足資辨明之資料予以佐證
    ，始能確信所舉發之機車無誤。本件舉發員警既無詳加記載
    該機車可資辨別之特徵，亦無其他證據足以佐證其舉發無誤
    ，況復自承：已不復記憶而無可考查等語，則舉發員警實亦
    不能肯定其所目視闖紅燈，並拒絕停車接受稽查而逃逸之機
    車，即為其所記載異議人所有之機車，足徵本件不無舉發錯
    誤之可能。參諸異議人辯稱係居住於三重市，工作地點則於
    臺北市東區，往返皆利用市○○道及忠孝橋等情，另審酌本
    件舉發時間為22時45分許，夜間視線不佳，舉發員警僅以目
    視判斷，未提出科學儀器取得之證據資料以證明所見確為系
    爭機車，現亦已不復記憶且無可考查，則本件實不能排除員
    警在逕行舉發之際，因違規人拒絕停車迅即駛離，對所見違
    規車輛之車號，記憶上是否正確無誤之虞。於此情形下，自
    難逕就上開違規行為對異議人予以歸責，亦不能強令異議人
    負有向監理機關告知實際違規駕駛人之義務。原處分機關未
    察及此，無法證明異議人確有本件違規，遽予裁罰，尚有未
    洽，本件聲明異議為有理由，原處分應予撤銷，另諭知異議
    人不罰，以昭審慎。
據上論斷，應依道路交通案件處理辦法第20條前段裁定如主文。
中　　華　　民　　國　　96　　年　　7 　 月　　27 　　日
                     交通法庭  法　官  李君豪
以上正本證明與原本無異。
如不服本裁定，應於送達後5日內向本院提出抗告狀。
                               書記官  林文達
中　　華　　民　　國　　96　　年　　7 　　月　　27　　日
